【裁判字號】    98,訴,756
【裁判日期】    980518
【裁判案由】    毒品危害防制條例
【裁判全文】
臺灣臺中地方法院刑事判決               98年度訴字第756號
公  訴  人  臺灣臺中地方法院檢察署檢察官
被      告  丙○○
選任辯護人  陳建勛  律師
被      告  甲○○
選任辯護人  張智翔  律師
上列被告因毒品危害防制條例案件，經檢察官提起公訴（98年度
偵字第2096號），本院判決如下：
    主    文
丙○○犯如附表編號一至三所示之罪，應處如附表編號一至三所
示之刑。應執行有期徒刑貳拾年，因販賣第一、二級毒品所得之
新台幣肆仟元與共犯甲○○連帶沒收之，如全部或一部不能沒收
時，以其與共犯甲○○財產連帶抵償之；扣案00000000
00號行動電話（含SIM卡）壹支沒收。
甲○○犯如附表編號一至三所示之罪，應處如附表編號一至三所
示之刑。應執行有期徒刑拾玖年拾月，因販賣第一、二級毒品所
得之新台幣肆仟元與共犯丙○○連帶沒收之，如全部或一部不能
沒收時，以其與共犯丙○○財產連帶抵償之；扣案000000
0000號行動電話（含SIM卡）壹支沒收。
丙○○其餘被訴販賣第一級毒品部分，無罪。
    犯罪事實及理由
壹、犯罪事實：丙○○前於民國95年7月19日，因施用第一級毒
    品及第二級毒品案件，經判處有期徒刑1年及6月確定；又於
    同年12月15日，因施用第一級毒品及第二級毒品案件，經判
    處有期徒刑8月及4月確定。嗣再經減刑並合併定應執行刑為
    有期徒刑1年1月確定，於97年2月29日縮刑期滿執行完畢。
    甲○○前於94年10月3日，因施用第一級毒品及第二級毒品
    案件，經判處有期徒刑11月及4月確定；又於95年6月5日，
    因施用第一級毒品案件，經判處有期徒刑1年確定；復因施
    用第二級毒品案件，經判處有期徒刑4月確定。嗣經減刑並
    合併定應執行刑為有期徒刑7月確定，而接續執行至96年10
    月17日縮刑期滿執行完畢。丙○○與甲○○二人為男、女朋
    友關係，二人均明知海洛因及甲基安非他命係毒品危害防制
    條例第2條第2項第1款及第2款所規定之第一級毒品及第二級
    毒品，不得非法持有而販賣，竟共同基於販賣海洛因、甲基
    安非他命以營利之犯意聯絡，由丙○○與甲○○共同以張耿
    豪贈與甲○○之0000000000號行動電話（含SIM卡），作為
    對外販賣毒品聯絡工具，而為下列販賣海洛因、甲基安非他
    命犯行：
一、97年12月17日中午12時13分許，丁○○（綽號傑盟）以00-0
    0000000號電話撥打上開0000000000號行動電話，由丙○○
    接聽，經丁○○與丙○○相約購買海洛因毒品後，約於其後
    20分鐘左右，由甲○○駕車附載丙○○攜帶海洛因毒品1小
    包（重量不詳），前往臺中縣大雅鄉○○路「六寶國小」對
    面，由丁○○交付新台幣（下同）1千元予甲○○，再由甲○○當場交付該海洛因毒品1小包予丁○○供其施用，而共
    同販賣第一級毒品。
二、97年12月24日上午7時58分許，經丁○○以00-00000000號電
    話撥打上開0000000000號行動電話，由甲○○接聽，經丁○○向甲○○洽購海洛因毒品後，亦由甲○○駕車附載丙○○
    攜帶海洛因毒品1小包（重量不詳），前往臺中縣大雅鄉○○路「六寶國小」門口，由丁○○交付1千元予甲○○，甲○○當場交付海洛因毒品1小包予丁○○，供其施用，而共
    同販賣第一級毒品。
三、97年12月27日22時24分許起，經「吳敏慧」接續以其持用門
    號0000000000號行動電話，撥打上開0000000000號行動電話
    ，為其不詳姓名之友人向甲○○、丙○○相約洽購毒品，再
    由丙○○與甲○○搭乘不詳年籍綽號「右任」友人所駕駛車
    輛，共同攜帶甲基安非他命1包，於同年月28日0時許，前往
    彰化交流道附近之西門加油站前，再由丙○○以2千元之價
    格，販賣該甲基安非他命1包 (重量不詳)予「吳敏慧」之成
    年不詳年籍友人，並由該人交付2千元予甲○○轉交予丙○○，而共同販賣第二級毒品。
四、嗣於98年1月8日17時許，為警在臺中縣大雅鄉○○路9之5號
    查獲丙○○、甲○○，並扣得前揭0000000000號行動電話（
    含SIM卡）。
貳、證據能力：
一、無證據能力部分：
（一）刑事訴訟法第159條之2規定：「被告以外之人於檢察事務
      官、司法警察官或司法警察調查中所為之陳述，與審判中
      不符時，其先前審判外之陳述具有較可信之特別情況，且
      為證明犯罪事實存否所必要者，得為證據」，此係屬證據
      能力之規定，非屬證明力之問題。查本案證人乙○○、丁○○於警詢中所為陳述與審判中不符。公訴人於論告書意
      旨固略以：證人丁○○並未表示警詢時有受違法取供之情
      形，證人乙○○於偵查中以證人身份具結後，仍稱97年1
      月9日之警詢筆錄關於向被告丙○○購買毒品一節係對的
      等語，堪認證人乙○○、丁○○於警詢中的陳述均係出於
      真意，再依通訊監察譯文及被告丙○○於警詢坦承販賣海
      洛因予證人乙○○等證據資料相互勾稽，足認證人乙○○
      、丁○○於警詢中之證詞具可信性，另參以證人乙○○、
      丁○○於審理中之證詞有諸多不符常情之處及與被告供述
      相異之處，且其等於警詢中之證詞因筆錄製作之原因、過
      程事出突然，不具有計劃性或感情性等變異因素，較無時
      間編造事實虛應，具有較可信之特別情形等，自應認具證
      據能力。
（二）按證人乙○○、丁○○於警詢之陳述係公訴人提出並憑以
      證明被告丙○○、甲○○犯罪之證據，屬不利於被告，而
      本案被告及其選任辯護人既爭執該證據之證據能力，關於
      該證據是否具有較可信之特別情況，自應由檢察官負被告
      犯罪證明之舉證說明義務，先予敘明。查證人丁○○固未
      具體表示警詢時受有違法取供之情形 (本院卷第94頁)，
      惟司法警察製作詢問筆錄，本不得以違法取供之方法而為
      ，是警詢筆錄製作時未受有違法取供，非屬特別情況，自
      難以此認該警詢陳述具「特別可信」之情形。另證人乙○○於檢察官偵訊時關於97年12月29日與被告毒品交易之陳
      述，核與其警詢中陳述相異，公訴人擇證人乙○○偵訊中
      部分供述，即認證人乙○○確認警詢筆錄內容之真實，容
      有未宜。又公訴意旨所指通訊監察譯文及被告丙○○於警
      詢供述等情，核係證人審判外陳述證明力部分（所指被告
      丙○○坦承部分亦容有誤會，詳後述無罪理由部分），其
      餘所指警詢中證詞製作之原因、過程、不具有計劃等情，
      亦係警詢筆錄製作之通常情形，為普遍性之情狀而無何特
      殊情況，自亦難認有何「特別可信」之情形，公訴人關於
      此部分有無「特別可信」情況之證明，容有未足，本院就
      證人乙○○、丁○○於警詢供述之證據能力，自仍應依法
      從其原則之規定，即認無證據能力。另被告甲○○之選任
      辯護意旨亦爭執共同被告丙○○於警詢之供述認對被告甲○○無證據能力，經核公訴人對此部分並未具體指明有何
      特別可信之情況，自亦應認共同被告丙○○警詢供述部分
      ，對被告甲○○亦無證據能力。
二、有證據能力部分
（一）偵查犯罪機關依法定程序監聽之錄音，如已踐行調查證據
      程序，非不可採為認定犯罪事實之基礎，上開監聽錄音製
      作之譯文，如僅為偵查犯罪機關單方面製作，而被告或訴
      訟關係人對其真實性復有爭執，法院始應勘驗該監聽之錄
      音踐行調查證據之程序，以確認該監聽錄音譯文之真實性
      ( 最高法院95年度台上字第4023號判決參照)。查被告丙○○之選任辯護意旨固略以卷內通訊監察譯文並未記載製
      作人之姓名、製作年月日等，上開監聽程序究有無依法定
      程序為之，俱無記載，應認該通訊監查譯文無證據能力。
      惟查前揭0000000000及被告丙○○另0000000000號行動電
      話分別經本院以97年聲監字第1184號、第1219號核發通訊
      監察書在案，此有前揭通訊監察書各1份在卷可稽 (警卷
      第53至58八頁)，自屬依合法監聽所得之資料，又被告丙○○及其選任辯護意旨並未對上開監聽譯文之內容有所爭
      執(惟各該譯文附記之事項如妻仔後附記之 (海洛因毒品)
      等字係譯文者之臆測之詞，自無證據能力)，是自無再勘
      驗該監聽錄音之必要，且本院於審判期日又已踐行提示通
      訊監察譯文供當事人辨認或告以要旨，使其表示意見等程
      序並為辯論者，訴訟程序即無不合，本案上揭監聽譯文自
      有證據能力。
（二）此外，本案檢察官、被告丙○○、甲○○及選任辯護人並
      未就其餘卷內證據資料之證據能力有所爭執，且迄於言詞
      辯論終結前，均未主張有刑事訴訟法第159條第1項不得為
      證據之情形，是應認已同意卷內證據均得作為證據，且經
      本院審酌後，認無不適當之情形，應認本案其餘調查之卷
      內證據均有證據能力，合先敘明。
參、訊據被告丙○○、甲○○均矢口否認前揭犯行，被告丙○○
    辯稱：犯罪事實一部分，丁○○電話中表示要來找伊，伊遂
    與丁○○約在大雅六寶國小見面，丁○○表示要買安非他命
    ，伊表示說我沒有，不然我們一起去買等語，後來伊與丁○○即一起前往清泉崗附近，向一綽號「阿德」者購買2千元
    的安非他命，伊與丁○○一人各出1千元，交易過程丁○○
    均在旁目睹，買回後由伊開車載丁○○回六寶國小，在車上
    伊並用磅秤把安非他命對分；犯罪事實二部分，甲○○與丁○○講完電話說丁○○找伊，伊即前往六寶國小附近與丁○○見面，丁○○表示要買安非他命，伊回稱沒有錢，遂未與
    丁○○合資購買安非他命；犯罪事實三部分，吳敏慧打電話
    給甲○○要安非他命，甲○○叫伊接，伊向吳敏慧說我人在
    彰化，並說彰化有一個叫阿德的有在賣，吳敏慧說他不認識
    ，我們約在彰化交流道，吳敏慧的朋友拿了2千元給我，伊
    也出2千元，伊當時也約阿德在該處，伊當場用4千元跟阿德
    買安非他命，並分一半的安非他命給吳敏慧的朋友云云。被
    告甲○○辯稱：犯罪事實一部分，當日丙○○有開車載伊去
    六寶國小，伊搭車是為去醫院喝美沙酮，伊都在車上睡覺，
    印象中丙○○有下車，也有人來車旁跟他講話，但他們做什
    麼伊不清楚；犯罪事實二部分，伊有搭丙○○的車去六寶國
    小，因為伊要去醫院喝美沙酮，當時伊也是昏睡，伊似乎有
    看到丁○○來找丙○○，他們在路邊講話，講什麼伊不曉得
    ，伊沒有拿海洛因給丁○○；犯罪事實三部分，吳敏慧有打
    電話給伊，他要找丙○○，伊就轉給丙○○，丙○○要做什
    麼伊不曉得，後來伊要回家，就搭「右任」的車，吳敏慧跟
    丙○○約在彰化那邊見面，他們見面做什麼伊不太清楚，伊
    當時喝完美沙酮所以不太清楚云云。經查：
一、犯罪事實一、二部分：證人丁○○於檢察官偵訊中證稱：「
    問：你在去年12月間，你施用的海洛因毒品都是向誰購買？
    ）我都打0000000000號電話向一位綽號「姐仔」的人購買海
    洛因，我都用家中的電話打去。」、「（問: 你為何會稱呼
    一名男性『兄仔』？我曾看見他和『姐仔』一起，我不知他
    的名字，才稱呼他為『兄仔』，他應該是『姐仔』的朋友。
    」、「（問：去年12月17日中午12點13分，你是否撥打000
    0000000號電話向一位『兄仔』聯絡要購買毒品？）差不多
    20分鐘左右，我到大雅鄉○○路六寶國小對面等，約等了20
    分鐘，之後『姐仔』就開一台紅色自小客車過來，我在車邊
    ，她從車內拿了一包海洛因給我，我拿1千元現金給她。買
    到之後我就到田間小路去施用」、「（問：12月24日早上7
    點58分，你是否又打同一支電話聯絡購買海洛因毒品？）是
    的。電話中說要帶一個妻仔指的就是我要買1千元海洛因，
    打完電話後我就去六寶國小，約等差不多20分鐘之後，也是
    『姐仔』來，她那天好像是被載，我看她是被載這樣，看不
    清楚是被誰載，那天是休旅車，車子玻璃暗暗的，我看不清
    楚，我站在副駕駛座外跟『姐仔』拿了一小包海洛因毒品，
    我當場拿了1千元給『姐仔』，然後我就走了，也是一樣到
    附近的田間小路去施用」、「問：丙○○為何會供稱他在12
    月24日早上在六寶國小的門口拿安非他命一包給你，並向你
    收了1千元？）地點在六寶國小沒錯，我是買海洛因，都是
    『姐仔』在跟我講話，我是錢丟進副駕駛座，海洛因拿著就
    走了，坐在副駕駛座的就是『姐仔』，但開車的人是不是「
    兄仔」，我那天沒注意，玻璃黑黑的我沒汪意看」、「（〈
    提示指認犯罪嫌疑紀錄表〉賣你海洛因毒品的『姐仔』及『
    兄仔』分別是那一位？）編號5號的是『姐仔』，編號12號
    的是『兄仔』（按即為被告丙○○、甲○○）」等語（98年
    偵字第2096號卷第65至67頁），而證人丁○○上揭證述，復
    有前揭犯罪事實一、二時間如下被告丙○○、甲○○以其所
    持用之前揭行動電話與證人丁○○前揭電話之通訊監察譯文
    可佐：
  1、被告丙○○持用之0000000000號行動電話（下稱A）與丁○○所使用之0000000000號電話（下稱B）於97年12月17 日
     12時13分15秒（警卷第60頁）：
   B：兄仔，你起來了，現在有沒有空？
   A：有阿，你講
   B：一樣那裡
   A：好
   B：現在嗎？
   A：恩阿，你現在過來
  2、被告甲○○持用之0000000000號行動電話（下稱A）與丁○○所使用之0000000000號電話（下稱B）於97年12月24 日
     07時38分12秒（警卷第11頁）：
   A：喂
   B：你有在嗎？
   A：要帶一個妻仔喔？
   B：恩，現在
   A：好
     按共同正犯之意思聯絡，並不限於事前有所謀議，即僅於
     行為當時有共同犯意之聯絡者，亦屬之，且其表示之方法
     ，亦不以明示通謀為必要，即相互間有默示之合致，亦無
     不可；且共同實施犯罪行為之人，在合意範圍以內，各自
     分擔犯罪行為之一部，相互利用他人之行為，以達其犯罪
     之目的者，即應對於全部所發生之結果，共同負責。查證
     人丁○○不論係與被告丙○○或被告甲○○聯絡，嗣均能
     依約購得毒品海洛因，復參酌依前揭被告丙○○、甲○○
     於本院之供述，均足認被告丙○○、甲○○於前揭犯罪事
     實一、二所載時間確有於該六寶國小附近與證人丁○○見
     面之事實，證人丁○○前揭於檢察官偵訊中所指之另一在
     場之人應為被告丙○○，堪可認定，是證人丁○○於向被
     告甲○○購得海洛因之際，被告丙○○確亦在場，而證人
     丁○○於洽購海洛因之時既分別與被告丙○○、甲○○聯
     絡，嗣再由被告丙○○、甲○○同車攜帶海洛因至六寶國
     小與證人丁○○交易，自足認被告丙○○、甲○○就其等
     販賣海洛因予證人丁○○之犯行，具有犯意聯絡及行為分
     擔，依前揭說明，被告丙○○、甲○○係屬共同正犯，堪
     以認定，被告丙○○、甲○○自均應就共同正犯相互間所
     實施之全部行為負責。
二、犯罪事實三部分：被告丙○○於檢察官偵訊時供稱：97 年
    12月27日晚上與甲○○，由友人右任載我們，跟吳敏慧的朋
    友交易毒品，伊朋友阿德（音譯）以衛生紙包起毒品安非他
    命叫伊交給吳敏慧的朋友，伊不知道毒品重量。伊向吳敏慧
    的朋友收了2000元，伊以0983門號打電話給阿德0000000000
    ，與他約在彰化市○○○路與金馬路的附近，將2000元交給
    阿德。吳敏慧的朋友打電話給甲○○，甲○○直接叫我聽，
    伊就打給伊朋友阿德，阿德拿毒品安非他命給伊，由伊幫他
    賣給吳敏慧的朋友等語（98年偵字第2096號卷第10頁），被
    告甲○○於檢察官偵訊時供稱：「（問：97年12 月27日與
    丙○○及何人到彰化市○○○路西門加油站販賣安非他命給
    吳敏慧的朋友？）我和丙○○給丙○○的朋友綽號阿義（音
    譯）從台中清泉崗我家附近載我們到上址，... 吳敏慧有一
    直打張耿豪的0982(誤記為6)166596電話，張耿豪進監所後
    由我接收使用，吳敏慧打進來是我接的，電話中他本來說30
    00後來又說2000，我跟黃伯瑞說吳敏慧要跟你拿3000，吳敏
    慧的朋友到場才知道只要買2000元的毒品安非他命」、「（
    問：吳敏慧電話中與你約在何處見面？）本來約在彰化，我
    就跟丙○○說在何處，吳敏慧就直接叫那個男的打0982的電
    話進來，剛開始是我接的，到彰化我不熟就由丙○○跟他約
    地點」、「（問：何人交付安非他命給吳敏慧的朋友？）黃
    伯瑞在車內，對方站在車旁，交付安非他命，對方在車邊交
    付2000元給我，我轉給黃伯瑞」等語，復供稱：黃伯瑞身上
    的毒品都是人家先讓他賣的，利潤伊不知道怎麼算等語（98
    年偵字第2096號卷第14頁），而被告丙○○、甲○○上揭供
    述，復有前揭犯罪事實三所示時間如下被告丙○○、甲○○
    分別以其所持用之前揭行動電話與「吳敏慧」之通訊監察譯
    文可佐：
   1、被告甲○○持用之0000000000號行動電話（下稱A）與「吳
      敏慧」所使用之0000000000號電話（下稱B）於97年12月
      27 日22時24分44秒（警卷第12頁）：
   B：是不是也是王田交流道
   A：嗯阿
   B：他現在出發了，他叫我跟你講一下
   A：你跟他說今天禮拜六
   B：我也跟他說慢慢開啦...。他說要先去找你，再去找充電
      的，再過來找我
   A：還要去找你喔，要跟你約會喔
   B：不然呢，他就是要來找我的
   A：現在這個傳播的拿回去，還可以給他洗澡
   B：我沒有糖糖
   A：這樣就不要洗了
   2、被告甲○○（下稱A）與「吳敏慧」（下稱B）於97年12月
      27日23時21分59秒（警卷第12頁）：
   B：我跟你說，他叫你打給他，他想知道你人在那裡?
   A：就在交流道，我從北部過去那裡。他電話幾號，我打給他
      。
   B：0000000000
   A：你現在馬上打給他，他就在說到底是要先去買筆，還是要
      去找你。
   B：你叫他等一下，我馬上就到了。
   3、被告甲○○（下稱A）與「吳敏慧」（下稱B）於97年12月
      27日前段通話後（警卷第12頁）：
   A：你叫他在交流道下來，有一個歐悅的招牌。
   B：他叫你打給他。
   A：我不要啦。你就叫他彰化交流道下來，看到歐悅汽車旅館
      的招牌。
   B：好。
   4、被告丙○○（下稱A）與「吳敏慧」（下稱B）於97年12月
      28日0時0分10秒（警卷第12頁）：
   B：你們到了沒?
   A：到了。
   B：你們有沒有看看一台喜美的車，舊型的。
   A：好啦。
   5、被告丙○○（下稱A）與「吳敏慧」（下稱B）於97年12月
      28日0時6分40秒（警卷第12頁）：
   A：我跟你朋友說在西門加油站等。
   B：你有沒有看見一台在閃黃燈的。拜託你再打給他啦。
      核其對話內容，確與被告被告丙○○、甲○○前揭關於「
      吳敏慧」之友人欲洽購毒品，由被告丙○○、甲○○交互
      與「吳敏慧」聯絡並約定見面地點等供述相符，又依被告
      丙○○前揭供述，被告丙○○係先向「阿德」者取得甲基
      安非他命後，由被告丙○○將該甲基安非他命販賣予「吳
      敏慧」之友人，且該次販賣甲基安非他命之行為既亦係由
      被告丙○○、甲○○與「吳敏慧」聯絡，被告丙○○、甲○○依其等前揭供述二人於交易過程中復均在場，被告甲○○亦參與買賣甲基安非他命款項之收取行為，自足認被
      告丙○○、甲○○就其等販賣甲基安非他命予「吳敏慧」
      不詳年籍友人之犯行，具有犯意聯絡及行為分擔，依前揭
      說明，被告丙○○、甲○○係屬共同正犯，堪予認定。
三、我國就販賣第一、二級毒品海洛因、甲基安非他命均科以重
    度刑責，販賣海洛因、甲基安非他命係違法行為，當非可公
    然為之，亦無公定價格，且容易分裝並增減份量，而每次買
    賣之價量，可能隨時依雙方關係深淺、資力、需求量及對行
    情之認知、來源是否充裕、查緝是否嚴謹、購買者被查獲時
    供述購買對象之可能風險之評估等情形，而異其標準，非可
    一概而論；而買受毒品之人通常亦無法探知販毒者賺取利潤
    幾何，是販賣毒品之利得，除行為人坦承犯行或價量俱臻明
    確外，委難察得實情，而販賣之人從價差或量差中牟利之方
    式雖異，其意圖營利之販賣行為則同一。查本案被告丙○○
    、甲○○均有多項施用毒品之前案紀錄，此有其等前案紀錄
    表可參，足徵其等均有長期施用毒品之習慣，當知海洛因、
    甲基安非他命價格昂貴，如涉販賣毒品之罪責非輕，設若無
    利可圖，被告二人當無甘冒此涉案之危險，將原可供己施用
    之海洛因、甲基安非他命，販售與無何深交之證人丁○○及
    「吳敏慧」不詳年籍友人之必要，堪認被告丙○○、甲○○
    確有意圖營利而販賣毒品之事實。此外，並有0000000000號
    行動電話（含SIM卡）扣案足稽。
四、對被告辯解及有利部分不採之理由:
（一）證人丁○○於本院固證稱：伊於犯罪事實一、二所示時間
      係與被告丙○○合資購買海洛因，被告甲○○並未交付毒
      品予伊，伊於警詢因警察說有拿錢給被告丙○○就是向他
      買的意思，且因被告丙○○、甲○○二人在一起，伊想被
      告甲○○沒有施用毒品，應該沒有關係，故於本案偵查為
      前揭陳述，又伊與被告甲○○前揭通聯譯文中「妻仔」之
      語意，係被告甲○○質疑伊為何帶被告丙○○去酒店喝酒
      云云（本院卷第93頁、94頁、96頁背面）。惟查，證人丁○○前有施用毒品之前案紀錄，此有其刑案資料表可稽
      (98 警聲搜字第143號卷第91頁)，而施用第一級毒品海洛
      因係屬違法行為，販賣第一級毒品海洛因更屬重刑之罪，
      證人丁○○既有毒品前案紀錄，對此自難諉為不知，證人
      丁○○要無僅主觀上以為甲○○沒有施用毒品，即認指證
      被告甲○○販賣一級毒品應該沒有關係之可能，又證人丁○○於本院證稱：「（問：你12月17日與丙○○合資買海
      洛因的詳情為何？）我打電話給丙○○說我錢不夠，問可
      不可以跟他一起購買，他問我有多少錢，我說我有1千元
      ，他說好一起出錢去買，我們約在六寶國小見面，我把1
      千元給丙○○，丙○○叫我在這邊等，他去買，我等了約
      20分鐘，他開車離開的，20分鐘後他回來，拿1包海洛因
      給我，我就離開」、「（問：你如何確認1仟元買得的數
      量是如何？）要買之前我沒有問，拿了我就走了」、「（
      問：你既然要跟他合資購買，每人出錢多少，為何不先講
      好？）我不太懂，所以就沒問」、「（問：他去那裡跟誰
      買的，你是否清楚？你有無看到他購買毒品的對象嗎？）
      不曉得，沒看到」、「（問：他開車離開時你有上車嗎？
      ）沒有」、「他手上拿2包已分好的，問我要哪1包」、「
      （問：他並沒有當場當著你的面分裝？）是」、「（問：
      他有當著你的面秤重給你看？）沒有」、「（問：12月24
      日的情形是否與17日相同？過程中有無不一樣的地方？包
      含過程、買的數量、分裝的過程）都一樣」云云（本院卷
      第95頁背面至96頁背面），經核證人丁○○前揭所述關於
      合資購買之緣起、被告丙○○、證人丁○○是否一同向上
      手購買毒品、購買毒品之種類、購得毒品後如何分配、97
      年12月24日有無合資購買毒品等情，均與被告丙○○前揭
      所辯有所不同，是被告丙○○所辯及證人丁○○於本院之
      改稱互有歧異，尚難採信，又經提示前揭被告甲○○與丁○○於97年12月24日之通話紀錄，質以何以證人丁○○係
      為與被告丙○○合資購買毒品，竟於該日只與被告甲○○
      通話一節，證人丁○○竟又改稱：「我直接去丙○○家裡
      找他，去的時候他剛好在樓下遇到，就一起去買」云云 (
      本院卷第97頁)，益見證人丁○○於本院之證詞迭為更異
      ，顯屬維護被告丙○○、甲○○之詞，不足採信，再被告
      甲○○前揭：要帶一個妻仔喔？證人丁○○：恩，現在。
      等語意，亦顯為被告甲○○向證人丁○○提出是否有妻仔
      需求，而證人丁○○表示肯認之意，核無證人丁○○於本
      院所指被告甲○○質疑證人丁○○帶被告丙○○去酒店之
      語意，是自亦應認以證人丁○○前揭於檢察官偵查中所為
      語意之解釋與事實相符，證人丁○○於本院前揭改稱，並
      不足採。
（二）證人即共同被告丙○○固於本院證稱：犯罪事實二部分甲○○與丁○○前揭通話後，甲○○表示有一個女的要找伊
      ，嗣伊並未出門與證人丁○○碰面，又前揭犯罪事實三伊
      係與甲○○之友人共同合資向「阿德」購買安非他命，並
      由「阿德」交給伊及「吳敏慧」友人各一包安非他命云云
      （本院卷第118、122至124頁）。惟查，證人丁○○前揭
      於本院關於97年12月24日與被告甲○○通聯譯文語意之改
      稱不足為採業如前述，且被告丙○○於本院所證稱之該段
      對話語意內容，亦與前揭證人丁○○於本院證述係被告甲○○質疑伊帶被告丙○○去酒店云云不符，又證人即共同
      被告丙○○前於本院偵查中羈押訊問時亦明確供稱：伊係
      先向「阿德」取得毒品後方交給「吳敏慧」不詳年籍友人
      等語（本院98年度聲羈字第25號卷第5頁背面），核證人
      即共同被告丙○○就此等交易情節前於偵查中迭供述一致
      ，自無因記憶錯誤、混淆而為虛偽陳述之可能，是應認證
      人即共同被告丙○○於本院所為前揭證詞，要屬維護自己
      及被告甲○○之詞，不足為採。
（三）被告甲○○選任辯護意旨另略以：被告甲○○自97年5月
      起持續至中國醫藥大學附設醫院接受美沙酮治療，並因失
      眠問題由該院提供FM 2服用，致使被告於歷次訊問時出現
      反覆、矛盾之情狀，是被告甲○○之自白是否與事實相符
      ，自非無疑，並請求向中國醫藥大學附設醫院函詢同時服
      用美沙酮、FM 2之藥理反應及人體代謝時間為何，憑以證
      明被告甲○○於歷次訊問時出現反覆、矛盾係因前揭情狀
      所致。惟查被告甲○○就前揭犯罪事實三部分，於警詢及
      檢察官偵查中除就毒品之種類係屬海洛因或安非他命有不
      同之供述外，其餘關於與「吳敏慧」聯絡之經過，「吳敏
      慧」友人付款及取得毒品之地點、經過等供述，均大致相
      符(台中市警察局中市警刑字第2號卷第23頁、98偵2096號
      卷第14頁)，又被告甲○○於98年1月8日夜間亦因表示精
      神不佳拒絕夜間訊問後，迨至98年1月9日上午11時45分許
      ，始為警詢筆錄之製作，此有被告甲○○警詢筆錄可稽，
      是被告甲○○於偵查中對自己精神狀況有相當之認知，經
      相當之時間休息後接受後續訊問，自難認其警詢及其後檢
      察官偵訊筆錄有何精神不佳之情形，再本院亦未以被告甲○○有何矛盾、反覆之供述，憑為被告甲○○不利之推認
      ，另被告甲○○實際究有無併用美沙酮及FM 2之情形，其
      併用之具體時、地、劑量為何等具體客觀事實，被告甲○○亦無從具體提出，是本院自亦無再就前揭抽象問題函詢
      之必要。
（四）被告丙○○選任辯護意旨略以：經選任辯護人自行勘驗被
      告丙○○警詢錄音，被告丙○○於警詢一再供稱安非他命
      是向別人調的，惟警察卻表示：你說幫他調的，那我要問
      你是跟誰調的？你這現有的東西就擺在這，這沒什麼差別
      ，你向誰調的？怎麼那麼快的時間就到那裡？而一再誘導
      被告，再者被告丙○○未曾表示「剛好身邊沒有」，筆錄
      卻記載為「對方來找我他調安非他命，但是兩次我剛好身
      邊沒有，所以我就去檳榔攤跟對方講」而與被告丙○○之
      供述不符，為此請求勘驗警詢光碟。惟查本案檢察官所起
      訴及本院前揭認定如犯罪事實欄一、二所示被告丙○○、
      甲○○之犯罪事實，係被告丙○○、甲○○二人共同販賣
      海洛因予證人丁○○，並非販賣甲基安非他命，是檢察官
      自未以被告丙○○前揭警詢供述，憑為證明被告丙○○、
      甲○○犯罪之證據，本院前亦未以此憑為被告二人犯罪認
      定之證據，是被告丙○○選任辯護意旨爭執此部分證據能
      力並請求勘驗錄意譯文，自無必要。
五、綜上所述，本案事證明確，被告丙○○、甲○○所辯不足為
    採，其等犯行均堪以認定。
肆、論罪科刑部分：
一、核被告丙○○、甲○○就犯罪事實欄一、二所為，均係犯毒
    品危害防制條例第4條第1項之販賣第一級毒品罪，就犯罪事
    實欄三所為，係犯毒品危害防制條例第4條第2項之販賣第2
    級毒品罪。被告二人販賣海洛因、甲基安非他命前持有海洛
    因、甲基安非他命之低度行為，均為販賣之高度行為所吸收
    ，均不另論罪。被告丙○○、甲○○就前揭犯行，均有犯意
    聯絡及行為分擔，均為共同正犯。被告二人有如犯罪事實欄
    所載之刑案執行情形，此有台灣高等法院被告前案紀錄表在
    卷可稽，其等均於有期徒刑執行完畢後，5年內故意再犯本
    件有期徒刑以上之罪，均為累犯，除就販賣第一級毒品部分
    法定本刑為死刑及販賣第一、二級毒品法定本刑為無期徒刑
    部分依法不得加重外，應依法加重其刑。被告二人就販賣第
    一級毒品部分，經認定販賣海洛因之次數僅只2次、販售所
    得計僅2000元，且各次販售之海洛因毒品數量，僅只1包，
    數量非鉅，販售之對象僅只1人，本院綜合上情，認被告二
    人此部分犯罪情狀，在客觀上顯然足以引起一般同情，縱使
    量處法定最低刑度之無期徒刑，仍嫌過重，爰依刑法第59條
    之規定，予以酌減，並與前揭加重部分先加後減之。
二、爰審酌被告丙○○、甲○○販賣第一、二級毒品，其販賣數
    量非鉅，被告二人販售提供毒品之行為，致使一般吸用毒品
    者，沈迷於毒癮品而無法自拔，直接戕害國民身心健康，間
    接危害社會治安，敗壞社會善良風氣，進而導致施用毒品之
    人為購買毒品施用而觸犯刑典之情事發生，被告二人犯罪後
    未有表達悔改之意，被告甲○○就犯罪事實三部分因所販售
    之甲基安非他命係由被告丙○○所取得，就犯行分擔較被告
    丙○○為輕等一切情狀，分別量處如附表所示之刑。
三、刑法第51條第5款規定數罪併罰，定其刑期時，除應就各別
    刑罰規範之目的、輕重罪間體系之平衡、整體犯罪非難評價
    、各行為彼此間之偶發性、與被告前科之關聯性、各行為所
    侵害法益之專屬性或同一性、數罪對法益侵害之加重效應、
    罪數所反映之被告人格特性與犯罪傾向、社會對特定犯罪例
    如一再殺人或販毒行為處罰之期待等，為綜合判斷，並應參
    酌實現刑罰公平性，以杜絕僥倖、減少犯罪之立法意旨，為
    妥適之裁量（最高法院96年度台上字第7583號判決參照）。
    查本案被告丙○○、甲○○均有施用毒品之情形，且所犯之
    罪為罪質相近之販賣第一、二級毒品罪，犯罪行為之時間甚
    相緊接，犯罪行為之次數及所販賣毒品之數量均非鉅，所反
    映之被告人格特性與犯罪傾向單一，本院於定其應執行刑時
    ，自應為被告丙○○、甲○○有利之考量，爰定其如主文所
    示之刑。
四、被告丙○○、甲○○二次因販賣第一級毒品海洛因之所得各
    1000元，販賣第二級毒品甲基安非他命所得2000元，均係被
    告丙○○、甲○○因犯罪所得之財物，雖未經扣案，仍應依
    毒品危害防制條例第19條第1項之規定，併予諭知沒收，如
    全部或一部不能沒收時，以其財產抵償之，又共同正犯之犯
    罪所得為現款時，因係合併計算，且於全部或一部不能沒收
    時，以其財產抵償之，為避免執行時發生重複沒收、抵償之
    情形，故各共同正犯之間係採連帶沒收主義，於裁判時應諭
    知連帶沒收、抵償，不得就全體共同正犯之總所得，對各該
    共同正犯分別重複諭知沒收、抵償。被告丙○○、甲○○所
    使用之扣案00 00000000號行動電話1支含SIM卡1張，為被告
    丙○○、甲○○供其等聯絡本案販賣海洛因、甲基安非他命
    所用，且係被告甲○○所有之物，業經被告丙○○於本院及
    被告甲○○於警詢供述明確，被告甲○○嗣於本院又改稱該
    電話已送予被告丙○○，固不足為採，惟仍應依毒品危害防
    制條例第19條第1項義務沒收主義之規定，併予宣告。
五、公訴意旨並未認被告丙○○、甲○○有何意圖販賣而販入甲
    基安非他命之情形，又被告丙○○、甲○○販賣予丁○○、
    「吳敏慧」不詳年籍友人之毒品既均已販出，且被告丙○○
    、甲○○均有施用毒品之情形，是自無從逕認扣案甲基安非
    他命與本案被告丙○○、甲○○販賣毒品案件有何關聯性，
    應於被告丙○○、甲○○另施用或持有毒品案件沒收，再本
    案亦無證據足認被告丙○○、甲○○於為前揭犯行時有使用
    電子磅秤及0000000000、0000000000等行動電話之情形，而
    被告丙○○、甲○○於為前揭犯行時之夾鍊袋，亦隨毒品而
    交付予購買毒品者，是嗣為其等所執持扣案夾鍊袋，亦難認
    與本案有關，均無從於本案宣告沒收。
伍、無罪部分：
一、公訴意旨另略以：被告丙○○意圖營利，另基於販賣第一級
    毒品海洛因之犯意，於97年12月29日中午12時30分許，經乙○○以其持用之門號0000000000號行動電話撥打丙○○持用
    之門號0000000000號行動電話，洽購海洛因毒品1千元，並
    於同日14時30分許，在彰化市○○路225號之7前，由乙○○
    當場交付1千元予丙○○，再由丙○○當場將海洛因毒品1
    小包（重量不詳）交付予乙○○，供其施用。因認被告丙○○此部分亦涉犯毒品危害防制條例第4條第1項之販賣第一級
    毒品罪嫌。並以此部分事實，業據證人乙○○於警詢時陳述
    明確，並有被告丙○○持用之門號0000000000號行動電話通
    訊監察譯文、臺中市警察局委託鑑驗尿液代號與真實姓名對
    照表影本、乙○○之尿液檢驗報告影本各1紙在卷可稽，又
    證人乙○○嗣於檢察官偵查中，雖翻異前詞改稱係向被告丙○○購買安非他命毒品云云，惟查證人乙○○於為警查獲時
    ，經警採尿送驗結果，僅呈鴉片類毒品陽性反應，安非他命
    類毒品則為陰性反應，有上開尿液檢驗報告影本在卷可稽，
    足認證人乙○○並無施用第二級毒品安非他命之情，則其於
    無施用安非他命毒品之惡習之情形下，又豈有向被告丙○○
    購買安非他命毒品之理？足證其應確係向被告丙○○購買海
    洛因毒品施用，其嗣後翻異前詞之證述內容，顯非可採等，
    為其論據。
二、按犯罪事實應依證據認定之，無證據不得認定其犯罪事實。
    又不能證明被告犯罪者，應諭知無罪之判決，刑事訴訟法第
    154條第2項、第301條第1項分別定有明文。又認定不利於被
    告之事實，須依積極證據，苟積極證據不足為不利於被告事
    實之認定時，即應為有利於被告之認定（最高法院30年上字
    第816號判例參照)。且認定犯罪事實所憑之證據，雖不以直
    接證據為限，間接證據亦包括在內，然而無論直接證據或間
    接證據，其為訴訟上之證明，須於通常一般之人均不致有所
    懷疑，而得確信其為真實之程度者，始得據為有罪之認定，
    倘其證明尚未達到此一程度，而有合理之懷疑存在而無從使
    事實審法院得有罪之確信時，即應由法院為諭知被告無罪之
    判決（最高法院76年台上字第4986號判例參照）。
三、訊據被告丙○○堅決否認前揭販賣海洛因予乙○○之犯行，
    辯稱：伊印象中曾與乙○○約在上址見面，惟伊等只是閒聊
    ，之後乙○○就帶伊去中國醫藥學院喝美沙酮，乙○○沒有
    跟伊有何毒品往來等語。經查：
（一）證人乙○○於警詢之陳述應從證據法則原則之規定即認無
      證據能力，業如前述，而公訴人起訴被告此部分犯罪事實
      之主要證據，即為該證人乙○○警詢之陳述，該部分之陳
      述既無證據能力，自不得作為認定被告丙○○此部分犯罪
      事實之基礎，則公訴人關於被告丙○○此部分犯罪事實之
      證明，即存有舉證上之未足。
（二）被告丙○○以其所持用之0000000000號行動電話（下稱A
      ）與乙○○所持用之0000000000號行動電話（下稱B）於
      97年12月29日有以下通聯紀錄（警卷第37頁）：
  (1)12時30分39秒
   A：喂
   B：我朋友要拿錢給你
   A：多少
   B：不到1千
   A：那你自己就可以處理，否則等我回來
   B：好
  (2)13時02分57秒
   B：喂
   A：你有趕時間嗎
   B：怎樣
   A：你來莒光路吳神父這邊
   B：好
      經核該第一通通聯內容，證人乙○○：我朋友要拿錢給你
      。被告丙○○：多少。證人乙○○：不到1千。等語意，
      如係公訴意旨所指之證人乙○○向被告洽購毒品之對談，
      則何以證人乙○○表示欲購買之金額非為確定之金額即：
      1千，而係回稱：不到1千，又如認該「不到1千」係證人
      乙○○表示欲購買之毒品金額，則何以被告丙○○非係為
      肯、否交易之表示，而係言稱；「那你自已就可以處理」
      等語，是該則通聯內容究與毒品交易有無關聯性，尚非無
      疑。至該第二通通聯內容，固足認被告丙○○與證人乙○○有互約見面之事實，惟其見面之目的及後續之行為為何
      ，亦屬不明。
（三）證人乙○○於檢察官偵訊中證稱：「（問：你在去年12
      月29日是否打0000-000000電話給黃伯瑞，要跟他購買毒
      品？）是的。我在打完電話後1到2個小時左右，我開車從
      我家出發去黃伯瑞住於彰化市○○路的住處門口，在他家
      門口向他購買1千元的安非他命，他裝1包給我，我當場拿
      了1千元現金給丙○○。」、「（問：丙○○在電括中為
      何要你去莒光路吳神父那裡？）我有跟他講我沒辮法跑這
      麼遠，後來還是約到他家。後來我是用共用電話跟他約到
      他家去的。」、「（問：你向丙○○購買完安非他命之後
      到何處施用？）我買好之後，在路上先打公共電話給他，
      之後才回到家中施用，當天晚上就去新竹了。我是以玻璃
      燈泡燒烤吸食。」，次又稱：伊於12月29日去被告丙○○
      家拿安非他命的時候，丙○○的朋友在車上吃海洛因，當
      天交易就是在他家門口的朋友車上，他朋友施用捲香菸的
      方式，有請伊吃海洛因香菸，但是伊只購買安非他命云云
      （98年偵字第2096號卷第70至72頁），然又於本院改證稱
      ：伊於前揭期日欲向被告丙○○購買毒品，但沒買成，伊
      係於該日載被告丙○○、甲○○至中國醫藥學院時碰到「
      姐仔」者，該「姐仔」拿摻海洛因之煙給伊抽云云（本院
      卷第114頁、第115背面至116頁），經核證人乙○○證述
      之內容差異甚大，不具何憑信性，且上揭證述，證人乙○○均未指證被告丙○○有何販賣海洛因之行為，是均無從
      以此憑為被告丙○○販賣海洛因予乙○○犯罪事實之證明
      。
（四）被告丙○○於警詢固供稱：「（問：你販賣予乙○○之毒
      品是否向沈政良購買？）不是，我自己販賣之少量毒品是
      我另行向他人購買的」等語（同前偵卷第93頁），惟查被
      告於該詢問前係坦承為「沈政良」販賣三次安非他命予其
      未指名之友人 (同前頁)，且被告丙○○於同日經檢察官
      訊問時，亦否認販賣毒品予乙○○（同前偵卷第96頁），
      是依上揭對話內容前後問答綜合觀之，尚難認被告丙○○
      有何坦承販賣海洛因予乙○○之情，公訴人論告意旨認被
      告丙○○此部分供述可憑為犯罪事實之證明，容有未宜。
（五）證人乙○○於98年1月8日經採尿送驗結果，固呈施用海洛
      因之嗎啡陽性反應，此有中山醫學大學附設醫院尿液檢驗
      報告及姓名對照表各一份可稽 (同前偵卷第108、109頁)
      ，惟查證人乙○○前揭採尿時間距公訴人所指乙○○向被
      告販入海洛因之97年12月29日，已間隔有10日之差距，況
      本案既乏證人乙○○向被告丙○○購入海洛因之直接證據
      ，自無從以證人乙○○施用海洛因之事實，即認其海洛因
      來源為被告丙○○。
四、綜上所述，本案公訴人證明被告丙○○有前開犯罪事實之主
    要證據，即證人乙○○之警詢陳述既無證據能力，公訴人所
    舉其它證據，均無從為被告丙○○該犯行之直接證明，公訴
    人所指被告丙○○此部分之犯罪事實，仍有合理之懷疑存在
    ，本院無從形成有罪之確信，揆諸前揭說明，自應對被告丙○○此部分為無罪之諭知。
據上論斷，應依刑事訴訟法第299條第1項前段、第301條第1項，
毒品危害防制條例第4條第1項、第2項、第19條第1項，刑法第11
條、第28條、第47條第1項、第51條第5款、第9款，判決如主文
。
中    華    民    國    98    年    5     月    18    日
                   刑事第14庭  審判長法  官  江奇峰
                                     法  官  林學晴
                                     法  官  郭書豪
以上正本證明與原本無異。
如不服本判決，應於收受送達後10日內向本院提出上訴書狀（應
敘述具體理由並附繕本）。
上訴書狀如未敘述理由，應於上訴期間屆滿後20日內補提理由書
狀於本院。
中    華    民    國    98    年    5     月    21    日
                                     書記官  陳美虹
附錄法條：
毒品危害防制條例第4條第1項、第2項
製造、運輸、販賣第一級毒品者，處死刑或無期徒刑；處無期徒
刑者，得併科新臺幣1千萬元以下罰金。
製造、運輸、販賣第二級毒品者，處無期徒刑或7年以上有期徒
刑，得併科新臺幣7百萬元以下罰金。
附表
┌──┬────┬────┬──────────────────────┐
│編號│犯罪行為│所犯法條│論處之罪及所宣告之刑                        │
│    │及共犯行│        │                                            │
│    │為人    │        │                                            │
├──┼────┼────┼──────────────────────┤
│ 1  │如犯罪事│毒品危害│丙○○共同販賣第一級毒品，累犯，處有期徒刑│
│    │實一    │防制條例│拾柒年；因販賣第一級毒品所得之新台幣壹仟元與│
│    │丙○○、│第四條第│共犯甲○○連帶沒收之，如全部或一部不能沒收時│
│    │甲○○  │一項    │，以其與共犯甲○○財產連帶抵償之，扣案○九八│
│    │        │        │0000000號行動電話（含SIM卡）壹支沒收 │
│    │        │        │。                                          │
│    │        │        │甲○○共同販賣第一級毒品，累犯，處有期徒刑│
│    │        │        │拾柒年；因販賣第一級毒品所得之新台幣壹仟元與│
│    │        │        │共犯丙○○連帶沒收之，如全部或一部不能沒收時│
│    │        │        │，以其與共犯丙○○財產連帶抵償之，扣案○九八│
│    │        │        │0000000號行動電話（含SIM卡）壹支沒收 │
│    │        │        │。                                          │
├──┼────┼────┼──────────────────────┤
│ 2  │如犯罪事│同上    │同上                                        │
│    │實二    │        │                                            │
│    │丙○○、│        │                                            │
│    │甲○○  │        │                                            │
├──┼────┼────┼──────────────────────┤
│ 3  │如犯罪事│毒品危害│丙○○共同販賣第二級毒品，累犯，處有期徒刑│
│    │實三    │防制條例│捌年；因販賣第二級毒品所得之新台幣貳仟元與共│
│    │丙○○、│第四條第│犯甲○○連帶沒收之，如全部或一部不能沒收時，│
│    │甲○○  │二項    │以其與共犯甲○○財產連帶抵償之，扣案○九八二│
│    │        │        │一六六五九六號行動電話（含SIM卡）壹支沒收。 │
│    │        │        │甲○○共同販賣第二級毒品，累犯，處有期徒刑│
│    │        │        │柒年拾月；因販賣第二級毒品所得之新台幣貳仟元│
│    │        │        │與共犯丙○○連帶沒收之，如全部或一部不能沒收│
│    │        │        │時，以其與共犯丙○○財產連帶抵償之，扣案○九│
│    │        │        │八0000000號行動電話（含SIM卡）壹支沒 │
│    │        │        │收。                                        │
└──┴────┴────┴──────────────────────┘


司法院資訊處製作；財團法人民間司法改革基金會備份。
